臺灣桃園地方法院民事裁定
110年度消債更字第413號
聲  請  人  
即  債務人  盧信全  

代  理  人  李典穎律師（法律扶助律師）
上列聲請人因消費者債務清理條例事件，聲請更生，本院裁定如
下：
    主  文
更生之聲請駁回。
聲請程序費用新臺幣1,000元由聲請人負擔。
    理  由
一、按債務人不能清償債務或有不能清償之虞者，得依本條例所
    定更生或清算程序，清理其債務；債務人無擔保或無優先權
    之本金及利息債務總額未逾新臺幣（下同）1,200萬元者，
    於法院裁定開始清算程序或宣告破產前，得向法院聲請更生
    ；債務人對於金融機構負債務者，在聲請更生或清算前，應
    向最大債權金融機構請求協商債務清償方案，或向其住、居
    所地之法院或鄉、鎮、市、區調解委員會聲請債務清理之調
    解，消費者債務清理條例（下稱消債條例）第3條、第42條
    第1項、第151條第1項定有明文。所謂「不能清償」，指債
    務人因欠缺清償能力，對已屆期之債務，全盤繼續處於不能
    清償之客觀經濟狀態者而言。又所謂「不能清償之虞」，係
    指依債務人之清償能力，就現在或即將到期之債務，有不能
    清償之蓋然性或可能性而言。易言之，債務人之狀態如置之
    不理，客觀上得預見將成為不能清償之情形而言，此將來發
    生不能清償之事實，不必達到高度之確信。至於債務人之清
    償能力，則包括財產、信用及勞力（技術），並不以財產為
    限，必須三者總合加以判斷仍不足以清償債務，始謂欠缺清
    償能力而成為不能清償。又按聲請更生或清算不合程式或不
    備其他要件者，法院應以裁定駁回之。但其情形可以補正者
    ，法院應定期間先命補正，消債條例第8條亦有明文。
二、聲請意旨略以：聲請人現任職於欣興電子股份有限公司，每
    月薪資約4萬，名下有1輛汽車及1輛機車，無擔保或無優先
    權之債務總額則未逾1,200萬元，復未經法院裁定開始清算
    程序或宣告破產，且聲請人於民國110年4月6日向鈞院聲請
    消費者債務清理之調解，但調解不成立，爰聲請更生等語。
三、經查：
　　㈠關於前置協商之要件：聲請人前於110年4月6日向本院聲請
      消費者債務清理之調解，因無力清償債務而與最大債權人
      調解不成立等情，有本院調解不成立證明書附卷可按（見
      本院110年度司消債調字第179號卷第84頁，下稱調解卷）
      ，堪可採認。
　　㈡關於聲請人之債務總額：聲請人雖陳報其無擔保或無優先
      權債務總額為411萬元（見調解卷第9頁），然依債權人之
      陳報（見調解卷第58至68、73頁），僅有1名無擔保或無
      優先權之民間債權人，無擔保或無優先權債務為217萬元
      ，本院認應以該金額為其債務總額。
　　㈢關於聲請人之財產及收入：聲請人名下有1輛汽車及1輛機
      車，有聲請人提出之全國財產稅總歸戶財產查詢清單、機
      車在卷可佐（見調解卷第19頁、本院卷第35頁）；就收入
      部分，聲請人稱現任職於欣興電子股份有限公司，每月薪
      資約4萬元，惟近期因疫情影響而收入減少，並提出聲請
      人之107至109年度綜合所得稅各類所得資料清單、勞工保
      險被保險人投保資料表、存簿影本為證（見調解卷第18至
      22頁、本院卷第23至27頁），依聲請人上開存簿影本所載
       （見本院卷第23至25頁），其自110年5月1日起確有實領
      薪資減少之情形，惟係因有擔保債務之債權人對聲請人聲
      請強制執行其薪資，有本院110年3月10日桃院祥玄110年
      度司執字第16821號函附卷可參（見調解卷第42頁），然
      其每月收入應以扣薪前之原始薪資列計，且依聲請人之勞
      工保險被保險人投保資料表所載（見調解卷第41頁），聲
      請人於110年3月1日方調漲薪資至4萬3,900元，是本院審
      酌108及109年度之年收入，認應以4萬9,874元列計其每月
      收入為適當〔計算式：（58萬5,674元＋61萬1,290元）÷24
      個月＝4萬9,874元，元以下四捨五入〕。
　　㈣關於聲請人之必要支出：聲請人陳報其每月必要生活費用
      為2萬7,506元（包括：個人必要生活支出1萬8,337元、未
      成年子女扶養費9,169元），業據提出聲請人未成年子女
      之全國財產稅總歸戶財產查詢清單、108及109年度綜合所
      得稅各類所得資料清單、戶籍謄本等件附卷可考（見調解
      卷第11頁、本院卷第29至33頁）。其中聲請人之未成年子
      女為98年生，尚在就學中，名下無財產，自應受其父母扶
      養，又未成年子女每月所必需之生活費用，本無一定之標
      準，審酌未成年子女係依附於父母提供之住所共同生活，
      且其日常生活較為單純，基本生活費用當與成年人之基本
      生活費用不同，其支出應較成年人為低，爰以111年度桃
      園市每人每月最低生活費1萬5,281元之70%為標準計算其
      子女扶養費，與配偶平均分擔後，聲請人所應負擔部分為
      5,348元〔計算式：1萬5,281元×70%÷2人＝5,348元，元以下
      四捨五入〕，逾此金額之請求則不足採；本院再審酌桃園
      市111年度平均每人每月最低生活費、聲請人之經濟及上
      開家庭狀況等情，認聲請人陳報之其餘金額尚屬適當，是
      聲請人每月必要生活費用應以2萬3,685元列計（計算式：
      1萬3,337元＋5,348元＝2萬3,685元）。
　四、綜前所述，聲請人名下有1輛汽車及1輛機車，現每月所得
      收入為4萬9,874元，扣除其必要支出2萬3,685元後，剩餘
      2萬6,189元（計算式：4萬9,874元－2萬3,685元＝2萬6,189
      元）。而本件聲請人之無擔保或無優先權債務總額含本金
      、利息、違約金計至110年4月間，為217萬元。則聲請人
      以其能力，縱全數清償上開債務，亦僅須約7年（計算式
      ：217萬元÷2萬6,189元＝82.8個月），即使加計利息，所
      須清償之時間亦不逾上開期間之2倍。而聲請人為67年次
      ，目前43歲，距強制退休年齡65歲尚有22年，足認其並非
      不能清償上揭債務。本件客觀上既難認聲請人有不能清償
      債務或有不能清償之虞之情事存在，核與消債條例第3條
      所定要件即有不符，揆諸首揭法律規定，聲請人本件更生
      之聲請，為無理由，應予駁回。
五、爰裁定如主文。　　
中　　華　　民　　國　　111 　年　　2　　月　　23　　日
                  民事第二庭    法　官　張震武
以上正本係照原本作成。　　　　　　　　　
如不服本裁定，應於裁定送達後10日內，以書狀向本院提出抗告
，並繳納抗告費新臺幣1,000元。
中　　華　　民　　國　　111 　年　　2 　　月　　23　　日
                                 書記官  陳𥴡濤